臺灣高等法院高雄分院刑事判決　　　　　　　　　　　九十一年度上訴字第七七號
　　上　訴　人　臺灣屏東地方法院檢察署檢察官
　　被　　　告　甲○○
右上訴人因被告誣告案件，不服臺灣高屏東地方法院九十年度訴字第七八六號中華民
國九十年十一月十九日第一審判決（起訴案號：臺灣屏東地方法院檢察署九十年度偵
字第四一四五號），提起上訴，本院判決如左：
      主  文
上訴駁回。
      理  由
一、公訴意旨略以：被告甲○○明知乙○○並未於民國八十九年九月十三日凌晨一時
    許，教唆余福泉、葉信男與五名年籍不詳之成年人，分持鐵棍、酒瓶，先後三次
    對其毆打；毀損其車號ＷＤ—五一○三號小客車；施暴致其不能抗拒後，強取車
    上零錢及高檢署文件；出言給你死、給你好看等語恐嚇，竟意圖使乙○○受刑事
    處分，於八十九年九月間，對乙○○提出告訴，誣指乙○○唆使他人對其傷害、
    毀損、強盜財物而涉犯強盜、傷害等罪嫌，嗣該案件經不起訴處分確定，因認其
    涉有刑法第一百六十九條第一項之誣告罪嫌。
二、按犯罪事實應依證據認定之，無證據不得推定其犯罪事實；不能證明被告犯罪者
    ，應諭知無罪之判決，刑事訴訟法第一百五十四條及第三百零一條第一項分別定
    有明文。又認定犯罪事實所憑之證據，其為訴訟上之證明，須於通常一般之人均
    不致有所懷疑，而得確信其為真實之程度者，始得據為有罪之認定。再者，誣告
    罪之成立以意圖他人受刑事處分或懲戒處分，而為虛偽之告訴、告發、報告者為
    要件。所謂虛偽，係指明知無此事實故意捏造而言，若告訴人誤認有此事實，或
    以為有此嫌疑，或輕信傳說懷疑誤告，或對於其事實張大其詞，或其目的在求判
    明是非曲直者，均不得指為虛偽。亦即其所申告之事實，並非完全出於憑空捏造
    ，或尚非全然無因，只以所訴事實，不能積極證明為真實，或因證據不充分，致
    被誣人不受追訴處罰者，因告訴人本缺乏誣告之故意，即難科以本罪。（最高法
    院二十年上字第二五三號、四十年台上字第八八號、四十四年台上字第八九二號
    判例及八十三年度台上字第一九五九號判決參照）
三、本件公訴意旨認被告涉有誣告罪嫌，係以告訴人乙○○之指述；證人吳嘉貴證稱
    ：乙○○於本件被告所指之案發當時即去年中秋節晚上，均與伊在一起喝茶聊天
    ；被告就其申告乙○○毀損之緣由，供稱乃自行猜測的等語，認被告乃基於主觀
    之虛擬，並無任何合理之懷疑為論據。訊據被告堅決否認誣告犯行，辯稱：因為
    之前乙○○他們也砸過我的車，也有人打我，我也告過他們，但經不起訴處分，
    所以我就懷疑這次同樣是乙○○他們砸車的，但他們不承認等語。
四、經查：
（一）本件被告甲○○確有向台灣嘉義地方法院檢察署檢察官申告本件告訴人乙○○
      教唆傷害、毀損、恐嚇及搶劫等罪嫌（臺灣嘉義地方法院檢察署八十九年度發
      查字第三一八號、臺灣屏東地方法院檢察署八十九年度他字第二九七號、九十
      年度偵字第三六四號），依其所撰告訴書狀內容為：「民國八十九年九月十二
      日中秋節凌晨一點左右也是九月十三日，余福泉、葉信男、乙○○『唆使』五
      名手持鐵棍、刀、酒瓶，到我家來搶劫，並毆打本人二次。第三次來砸爛停放
      於車棚內汽車ＷＤ─五一三○，車內有文件影印本二份三張、八十八年十二月
      份及八十九年六月份七月份各一份影印三張不見及車內零錢二百元不見。連我
      家古厝（瓦片屋）後面玻璃也被他們用石頭砸毀在屋內。」等語。而被告所指
      稱遭人毆打，據提出潮州全民醫院診斷證明書一紙為憑，其上列載被告於八十
      九年九月十五日及同年月十六日就醫，經診斷為「左手、左前臂及兩下肢多處
      挫傷，四肢多處瘀青」，由其遍佈身體各處部位盡為挫傷及瘀青之傷勢以觀，
      所稱遭人毆打之事實，應非虛妄。又所稱車號ＷＤ─五一三○號小客車遭砸毀
      及住家玻璃遭砸破等情，則有車損暨現場照片七張附上開偵查卷可佐，顯見亦
      非虛捏之事實，以上事實均經原審法院調取上開案卷核閱無訛。至被告另所指
      文件、零錢同時不見一節，雖未提任何事證，惟物品遺失，此一消極事實，本
      不易舉証証明，故此部分亦不能因被告申告時未有積極具體之證據提出即推認
      係被告捏造事實。
（二）被告申告本件告訴人乙○○與余福泉、葉信男等人前揭罪嫌案件，固經台灣屏
      東地方法院檢察署檢察官以乙○○等人俱有不在場證明，且本件被告僅係以乙
      ○○等人常聚在一起喝酒聊天，即指其等共同涉犯強盜、毀損、傷害罪嫌，自
      屬臆測之詞，而認被告所指訴無法証明為真實，屬罪嫌不足，因而為不起訴處
      分確定在案，此有台灣屏東地方法院檢察署九十年偵字第三六四號不起訴處分
      書附卷可稽。於上開案件中雖有證人吳嘉貴証稱被告所指訴之案發時間，告訴
      人乙○○確與伊一起喝酒談天等之不在場証明，惟本件被告於上開業經不起訴
      之案件中，乃係陳述自己親歷之被害事實，申告指訴係本件告訴人乙○○「教
      唆」他人對其毀損、傷害等，並未指稱乙○○係在場動手實施者，參酌被告與
      乙○○、葉信男父子及余福泉等人之間，夙有嫌隙，被告之前亦曾申告乙○○
      等三人傷害、毀損及恐嚇等罪嫌，均經檢察官認罪嫌不足及已逾告訴期間為由
      ，為不起訴處分確定，有臺灣屏東地方法院檢察署八十八年度偵字第六四六○
      號、八十九年度偵字第三五四七號不起訴處分書在卷可考等情。被告再次遭他
      人毆打成傷，車輛及住宅亦被毀損，其因而懷疑係告訴人乙○○唆使他人所為
      ，雖係個人臆測之推斷，但究與誣告罪之明知無此事實卻故意虛捏事實設詞誣
      告之構成要件尚屬有間。
五、綜上，被告所為既不符刑法誣告罪構成要件，此外，本院復查無其他積極證據足
    認被告有公訴意旨所載之誣告犯行，不能證明被告犯罪，揆諸前揭說明，自應為
    被告無罪之諭知。原審為被告無罪之判決，經核並無不合，檢察官循告訴人請求
    提起上訴，仍執前詞指摘原判決不當，自無足取，上訴為無理由，應予駁回。
據上論結，應依刑事訴訟法第三百六十八條，判決如主文。
本案經檢察官林應華到庭執行職務。
中        華        民        國    九十一    年    三    月      六    日
                              臺灣高等法院高雄分院刑事第三庭
                                  審判長法官  周賢銳
                                        法官  謝宏宗
                                        法官  莊崑山
右正本證明與原本無異。
﹖﹖﹖﹖
                                      書記官  邱麗莉
中        華        民        國    九十一    年    三    月      八    日
                                                                  Ａ
